【裁判字號】    95,易,974
【裁判日期】    951003
【裁判案由】    賭博
【裁判全文】
臺灣彰化地方法院刑事判決               95年度易字第974號
公  訴  人  臺灣彰化地方法院檢察署檢察官
被      告  丁○○
被      告  癸○○
被      告  己○○即徐國書）.
被      告  甲○○
上列被告因賭博案件，經檢察官聲請簡易處刑（95年度偵字第
5795號），本院員林簡易庭簽請改由本院刑事庭審理，被告於準
備程序自白，本院聽取當事人之意見後，裁定由受命法官獨任行
簡式審判程序，茲判決如下：
    主  文
己○○共同犯圖利聚眾賭博罪，累犯，處有期徒刑月，如易科
罰金，均以佰銀元即新台幣玖佰元折算壹日，【附表】之物均
沒收。
丁○○、癸○○共同犯圖利聚眾賭博罪，各處有期徒刑貳月，如
易科罰金，均以佰銀元即新台幣玖佰元折算壹日，各緩刑貳年
。【附表】之物均沒收。
甲○○犯賭博罪，處罰金壹仟銀元即新台幣仟元，如易服勞役
，以新台幣仟元折算壹日，緩刑貳年。
    事實與理由
一、犯罪事實：
    己○○前因常業賭博罪，經臺灣桃園地方法院（93年壢簡字
    81號）判處有期徒刑5月，於94年4月28日易科罰金執行完畢
    （構成累犯）。
  (一)己○○之姐戊○○自民國（下同）95年1月10日起，在彰化
    縣員林鎮○○里○○路208號成立「王朝電子遊戲場」，並
    擔任負責人，己○○於遊戲場中負責巡視機檯、督勤員工等
    職，丁○○、癸○○分別自95年2月1日、95年1月28日起則
    受僱於戊○○擔任店長、副理之職。辛○○、壬○○則受僱
    擔任副理、開分員等職（戊○○、辛○○、壬○○三人已先
    行判決）。
  (二)戊○○、辛○○、壬○○、己○○、丁○○、癸○○等基於
    意圖營利提供場所、聚眾賭博之犯意聯絡，自民國（下同）
    95年1月10日起，在上開王朝電子遊戲場之公眾得出入之場
    所，設置電動賭博機具49台，由機具代表戊○○與不特定之
    賭客賭博財物。其賭博方法係由開分員收取賭客現金後為其
    開分，或由賭客兌換代幣後自行投入代幣把玩，押贏時得不
    等倍數之分數，不玩時所得分數可向壬○○兌換積分卡後再
    向丁○○、癸○○、辛○○兌換現金，押輸則賭金全歸戊○○所有。
  (三)嗣於95年2月19日凌晨2時30分許，賭客甲○○甫把玩「超九
    」機台完畢，丙○○正把玩「魔鬼大帝」機台、庚○○、乙○○正把玩「賓果行星」機台時，為警持搜索票在上開王朝
    電子遊戲場內，當場查獲丁○○、癸○○、辛○○、壬○○
    、丙○○、庚○○、乙○○、甲○○，並扣得如【附表】之
    物，再循線查獲戊○○、己○○。
二、認定事實之證據及理由：
  (一)被告丁○○、癸○○、己○○、甲○○於本院審理中，對上
    述事實均坦白承認。
  (二)扣案如【附表】之證物，可證明王朝電子遊戲場經營賭博性
    電玩。
  (三)證人即同案被告壬○○於95年2月19日警訊筆錄中證稱：
    「客人只要洗分後，就可向店裡換得同等額金錢，我只負責
    換積分卡。」（95偵字第1969號卷P.38以下）。於95年2
    月19日檢察官偵訊筆錄中供前具結稱：「客人今日要玩時，
    拿現金到櫃臺換代幣，把玩結束時，再拿代幣到櫃臺換積分
    卡，我聽說積分卡可以跟店裡換現金，但我不清楚是誰負責
    換現金。」等語（同上卷P.134以下），已經證明王朝電子
    遊戲場確實有以積分卡兌換現金之事實。
  (四)證人即同案被告辛○○於95年2月19日第一次警訊筆錄之
    陳述：「（你最近一次與何人兌換現金？）於95年2月初（
    實際日期我不記了）與一名客人在廁所兌換現金1000元，那
    名客人我不認識。」（同上卷P.28以下），另於95年2月
    19日檢察官偵訊筆錄中供前具結稱：「客人拿積分卡給櫃臺
    的小姐，我再將錢裝在香菸盒內交給客人」等語（同上卷
    P.132以下），可以證明王朝電子遊戲場有以積分卡兌換現
    金之賭博情事。
  (五)綜上所述，被告之自白與相關證據均相符合，本件事證明確
    ，被告之犯行應堪認定。
三、論罪科刑：
  (一)按賭博性電動玩具，可經IC板程式設計，為店主利益預留一
    定之得勝機率，實無異於一般所謂「抽頭營利」。所以沈溺
    賭博電玩之賭客，因電玩設計不公平，雖然一時半刻可能贏
    錢，但最後都只有落得傾家蕩產的下場，所以在社會一般經
    驗中，從未聽聞過沈溺於賭博電玩者會因此發財致富，這就
    是因為電玩設計並非賭客與莊家輸贏機率各半，而是設計為
    莊家贏面大所致。被告戊○○經營賭博電玩，除機器本身代
    替戊○○與賭客對賭外，戊○○主要獲利亦由擺設機器供人
    花錢把玩而來，長期來看必會獲利，因此被告戊○○確有營
    利之意圖。至於戊○○經營不久即被破獲，所有投資血本無
    歸，但法條所稱「意圖營利」是主觀要件，只要主觀有此意
    念，至於實際獲利與否在所不問。故被告丁○○、癸○○、
    己○○與戊○○所為，係犯修正前之刑法第266條第1項「賭
    博罪」，及修正前同法第268條之「意圖營利供給賭博場所
    、聚眾賭博罪」。
  (二)被告甲○○所為，係犯刑法第266條第1項「賭博罪」。
  (三)刑法第2條第1項規定：「行為後法律有變更者，適用行為時
    之法律。但行為後之法律有利於行為人者，適用最有利於行
    為人之法律。」被告犯罪後，刑法於95年7月1日起有大幅修
    正，應有法律適用之比較：
  1.被告丁○○、癸○○、己○○、戊○○反覆實施賭博行為，
    確有恃以維生之意思，本應論以常業賭博罪，但刑法267條
    常業賭博罪已於95年7月1日刪除，故依照刑法第2條第1項規
    定，不能論以常業犯，但依照修正前之刑法規範，仍應論以
    刑法266條第1項「賭博罪」之連續犯行。
  2.刑法第56條連續犯雖已刪除，但連續犯之設計是將本質數罪
    論以一罪，仍屬有利被告之規定，就本件刑法修正前之賭博
    ，仍可論以連續賭博罪。
  3.修正後刑法266條、268條之罰金刑，因刑法第33條第5款修
    正，最低罰金由銀元1元（新台幣3元）提高到新台幣1000元
    ，以修正前之刑法第266條、268條有利於被告，應適用修正
    前規定。
  4.刑法第28條共同正犯定義變更，但對於本案無實際影響，應
    適用修正前規定。
  5.易科罰金之折算標準變更，原本刑法第41條第1項係規定「
    得以1元以上3元以下折算一日」，並依據修正前罰金罰鍰提
    高標準條例第2條前段提高為100倍，故最高應以銀元300元
    （即新台幣900元）折算1日。惟修正後之刑法第41 條第1項
    修正為：「得以新臺幣1千元、2千元或3千元折算一日，易
    科罰金」。比較修正前後之易科罰金之折算標準，以修正前
    之規定，較有利於受刑人，則適用修正前之刑法第41 條第1
    項前段「易科罰金」規定，定其折算標準。
  6.罰金易服勞役之折算標準變更，原本刑法第42條第2 項前段
    規定：「易服勞役以1元以上3元以下折算一日。」，並依據
    罰金罰鍰提高標準條例第2條前段提高100倍，故易服勞役最
    高應以銀元300元（即新台幣900元）折算1日。惟95年7月1
    日修正公布施行之刑法第42條第3項前段規定：「易服勞役
    以新台幣1千元、2千元或3千元折算一日。」比較修正前後
    之易服勞役折算標準，以修正後之規定，較有利於受刑人，
    應適用修正後之折算標準。
  7.刑法第74條緩刑之規定，最高法院95年5月23日雖然決議「
    犯罪在新法施行前，新法施行後，緩刑之宣告，應適用新法
    第74條之規定」，但此決議卻未附任何理由，而修正後刑法
    第74條第1項緩刑之條件放寬，表示刑法之價值判斷已經有
    所變更；而且同條第2項增加8款命犯罪人應履行之負擔（賠
    償、捐獻、義務勞務、精神治療等），增加負擔即是對被告
    不利之變更。基於罪刑法定原則，犯罪時應受之懲罰，均依
    照法律之明文規定，本院不能贊同「緩刑之負擔」可以溯及
    既往於舊法時期之犯罪，故認為仍應就新舊法緩刑之條件加
    以比較，本案適用修正前之刑法第74 條第1款。
  (四)而被告丁○○、癸○○、己○○、戊○○經營賭博電玩（意
    圖營利供給場所、聚眾賭博），其性質為「營業犯」，本身
    就含有長期經營之性質，所以自承租店面至被查獲止，犯罪
    行為均在繼續中，但不能論以連續犯。而被告同時有「供給
    場所」「聚眾賭博」二種犯罪態樣，應從情節較重之「聚眾
    賭博」態樣論處（褚劍鴻、刑法分則釋論，增訂一版，下冊
    第845頁）。而賭博犯行，只有在客戶把玩機台時才構成，
    是斷斷續續發生，自有構成連續犯之餘地；但由客觀因素來
    觀察，供給場所聚眾賭博犯行的時間空間，完全包含了賭博
    犯行，所以客觀上只有一種行為（大行為裡包含小行為），
    沒有獨立可分割的二種行為。被告一行為觸犯數罪名，應構
    成想像競合犯，從較重之刑法268條「意圖營利聚眾賭博」
    罪論處。起訴書僅對被告丁○○、癸○○、己○○論以刑法
    267條罪名，漏未追訴刑法第268條罪名，公訴檢察官已於審
    理中補充論告，本院亦已於審判中諭知法條變更。
  (五)己○○、丁○○、癸○○等人，均擔任店內員工，從事巡視
    機台、兌換現金、店長、副理等行為，有行為分擔之事實，
    亦有犯意聯絡，應與戊○○論以連續賭博、意圖營利聚眾賭
    博罪之共同正犯。
  (六)被告己○○前因常業賭博罪，經臺灣桃園地方法院（93年壢
    簡字81號）判處有期徒刑5月，於94年4月28日易科罰金執行
    完畢，此有臺灣高等法院被告前案紀錄表可稽，其受此有期
    徒刑執行完畢後，5年以內再犯有期徒刑以上之罪，應依累
    犯規定加重其刑。
  (七)量刑審酌：被告己○○有刑事前科外，其餘被告丁○○、癸○○、甲○○均無前科，素行良好。被告己○○、丁○○、
    癸○○協助被告戊○○經營賭博電玩，助長社會僥倖心理，
    使人廢時沈淪其中，影響正常之社會善良風氣，犯罪情節不
    輕，但經營時間不長，且被告己○○、丁○○、癸○○為圖
    養家活口，賺取些許薪資維生，也有現實無奈。賭客甲○○
    深夜流連賭博電玩店，犯行程度已影響其正常家庭生活等一
    切情狀，量處如主文所示之刑度，並諭知易科罰金、易服勞
    役之折算標準。
  (八)丁○○、癸○○、甲○○均未曾受有期徒刑以上之宣告，經
    此教訓，當知警惕，應無再犯之虞，本院認其宣告刑，以暫
    不執行為宜。適用修正前刑法74條第1款之規定，併宣告緩
    刑各2年，以啟自新。
  (九)刑法第266條第2項規定；「當場賭博之器具與在賭檯或兌換
    籌碼處之財物，不問屬於犯人與否，沒收之。」附表編號一
    至十三為當場賭博之器具，編號十四、二十為兌換籌碼處之
    財物，應予沒收之。又編號十五至十九、二十一至二十三，
    ，均為店內經營之工具，為共犯被告戊○○所有，但沒收為
    從刑，從刑附隨於主刑，仍應對共犯己○○、丁○○、癸○○三人，依刑法第38條第1項第2款宣告沒收之。
四、適用法律：
  (一)刑事訴訟法第273條之1、第310條之2、第454條第1項、第30
    0條。
  (二)修正前刑法第28條、第38條第1項第2款、第55條、第266 條
    第1項前段、第2項、第268條、第41條第1項前段、第47條、
    第74條第1款；修正後刑法第2條第1項、第42條第3項。
  (三)罰金罰鍰提高標準條例第1 條前段、第2 條。
本案經檢察官吳宗達到庭執行職務。
中    華    民    國    95    年    10   月    3      日
               刑事第一庭   法  官  葉明松
以上正本證明與原本無異。
如不服本判決，應於判決送達後10日內向本院提出上訴狀（須附
繕本）。
中    華    民    國    95    年    10   月    5      日
                            書記官  于淑真
【附錄本案論罪法條】
中華民國刑法第266條
在公共場所或公眾得出入之場所賭博財物者，處1 千元以下罰金
。但以供人暫時娛樂之物為賭者，不在此限。
當場賭博之器具與在賭檯或兌換籌碼處之財物，不問屬於犯人與
否，沒收之。
中華民國刑法第268條
意圖營利，供給賭博場所或聚眾賭博者，處 3 年以下有期徒刑，
得併科 3 千 元以下罰金。
罰金罰鍰提高標準條例第1條
依法律應處罰金、罰鍰者，就其原定數額得提高為二倍至十倍。
但法律已依一定比率規定罰金或罰鍰之數額或倍數者，依其規定
。
【附表】
┌─┬─────────┬────┐┌─┬─────────┬────┐
│NO│名稱              │數量    ││NO│名稱              │數量    │
├─┼─────────┼────┤├─┼─────────┼────┤
│一│滿貫大亨          │機台5台 ││十一│北斗神拳          │機台6台 │
│  │                  │IC板5塊 ││  │                  │IC板6片 │
├─┼─────────┼────┤├─┼─────────┼────┤
│二│金名星            │機台8台 ││十二│跑馬              │機台1台 │
│  │                  │IC板14塊││  │                  │IC片7片 │
├─┼─────────┼────┤├─┼─────────┼────┤
│三│滿天星PK台        │機台9台 ││十三│霹靂名銖          │機台2台 │
│  │                  │IC板9塊 ││  │                  │IC片2片 │
├─┼─────────┼────┤├─┼─────────┼────┤
│四│皇冠列車          │機台2台 ││十四│櫃臺內賭資        │新台幣  │
│  │                  │IC板2塊 ││  │                  │6412元  │
├─┼─────────┼────┤├─┼─────────┼────┤
│五│超九              │機台3台 ││十五│計分卡            │248張   │
│  │                  │IC板3塊 │├─┼─────────┼────┤
├─┼─────────┼────┤│十六│代幣              │一批    │
│六│數字方塊          │機台3台 │├─┼─────────┼────┤
│  │                  │IC板3塊 ││十七│試機員職員到班表  │1張     │
├─┼─────────┼────┤├─┼─────────┼────┤
│七│賓果行星          │機台1台 ││十八│試機員職員出入時間│1張     │
│  │                  │IC板9塊 ││  │表                │        │
├─┼─────────┼────┤├─┼─────────┼────┤
│八│皇冠金鐘          │機台3台 ││十九│樣本新台幣鈔券    │2張     │
│  │                  │IC板3塊 │├─┼─────────┼────┤
├─┼─────────┼────┤│二十│現金新台幣（含7星 │3000元  │
│九│動物奇觀          │機台3台 ││  │香菸盒）          │        │
│  │                  │IC板3塊 │├─┼─────────┼────┤
├─┼─────────┼────┤││履歷表            │3張     │
│十│魔鬼大帝          │機台3台 │├─┼─────────┼────┤
│  │                  │IC板3塊 │││打卡表            │3張     │
│  │                  │        │├─┼─────────┼────┤
│  │                  │        │││洗分卡            │4張     │
└─┴─────────┴────┘└─┴─────────┴────┘


司法院資訊處製作；財團法人民間司法改革基金會備份。
